【裁判字號】    98,交聲,1384
【裁判日期】    981207
【裁判案由】    違反道路交通管理處罰條例聲明異議
【裁判全文】
臺灣士林地方法院交通事件裁定        98年度交聲字第1384號
原處分機關  交通部公路總局臺北區監理所蘆洲監理站
異  議  人
即受處分人  甲○○
                      樓
上列異議人即受處分人因違反道路交通管理處罰條例案件，對於
交通部公路總局臺北區監理所蘆洲監理站於中華民國98年10月27
日所為之裁決（原處分案號：北監蘆字第裁46-C00000000號）聲
明異議，本院裁定如下：
    主  文
原處分撤銷。
甲○○汽車駕駛人駕駛汽車經測試檢定酒精濃度超過規定標準，
吊扣駕駛執照壹年，並應接受道路交通安全講習。
    理  由
一、原處分意旨略以：異議人即受處分人甲○○於民國98年8 月
    23日凌晨2 時許，酒精濃度超過規定標準，仍騎駛車牌號碼
    A2P-281 號重型機車上路，行經臺北縣五股鄉○○路、五工
    路圓環處，因不勝酒力而摔倒，經送醫後為警抽血檢驗，酒
    精濃度達194mg/dl（換算呼氣酒精濃度為每公升0.97毫克）
    ，故依法舉發，爰依道路交通管理處罰條例第35條第1 項第
    1 款之規定，裁處異議人罰鍰新臺幣（下同）4 萬5 千元，
    吊扣駕駛執照12個月，並應參加道路交通安全講習。
二、異議意旨則以：上開酒後駕車行為經臺灣板橋地方法院檢察
    署檢察官偵查終結，並以98年度偵字第26185 號為緩起訴處
    分，並命於緩起訴處分確定4 個月內繳交公益捐款新臺幣（
    下同）7 萬元，依行政罰法第26條「一事不二罰」之規定，
    異議人對於前揭裁決自難甘服，爰依法請求撤銷原處分等語
    。
三、按汽車駕駛人飲用酒類或其他類似物後其吐氣所含酒精濃度
    超過每公升0.25毫克或血液中酒精濃度超過百分之0.05以上
    者，不得駕車，道路交通安全規則第114 條第2 款定有明文
    。又按汽車駕駛人，駕駛汽車經測試檢定酒精濃度超過規定
    標準者，處1 萬5 千元以上6 萬元以下罰鍰，並當場移置保
    管其車輛及吊扣其駕駛執照1 年，並應接受道路交通安全講
    習，道路交通管理處罰條例第35條第1 項第1 款、第24條第
    1 項第2 款分別定有明文。
四、經查：
    (一)異議人於98年8 月23日凌晨2 時許，飲酒後騎駛車牌號
        碼A2P-281 號重型機車上路，行經臺北縣五股鄉○○路
        、五工路圓環處，因不勝酒力而摔倒，經送醫後為警抽
        血檢驗，酒精濃度達194mg/dl（換算呼氣酒精濃度為每
        公升0.97毫克），業已超出規定標準，此為異議人自承
        在卷，並有舉發違反道路交通管理事件通知單在卷可參
        ，是異議人上揭交通違規事實，堪可認定。
    (二)按「一行為同時觸犯刑事法律及違反行政法上義務規定
        者，依刑事法律處罰之。但其行為應處以其他種類行政
        罰或得沒入之物而未經法院宣告沒收者，亦得裁處之。
        前項行為如經不起訴處分或為無罪、免訴、不受理、不
        付審理之裁判確定者，得依違反行政法上義務規定裁處
        之」，94年2 月5 日公布，95年2 月5 日施行之行政罰
        法第26條定有明文，此即所謂一事不二罰原則。探究其
        立法目的，無非以一行為同時觸犯刑事法律及違反行政
        法上義務規定時，由於刑罰與行政罰同屬不法行為之制
        裁，而刑罰之懲罰作用較強，依刑事法律處罰即足資警
        惕，實無一事二罰再處行政罰之必要，但罰鍰以外之沒
        入或其他種類行政罰，因兼具維護公共秩序之作用，為
        達行政目的，行政機關仍得併予裁處。故汽車駕駛人酒
        後駕車時，如同時觸犯刑法第185 條之3 之公共危險罪
        者，道路交通主管機關除依上開行政罰法第26條第1 項
        但書規定，處以其他種類行政罰外，關於行政罰鍰部分
        ，即應依行政罰法第26條、道路交通管理處罰條例第10
        條等規定移送該管地方法院檢察署處理，其後非有行政
        罰法第26條第2 項所定不起訴等事由，不得裁處行為人
        罰鍰。而上開行政罰法第26條第2 項雖以應受行政罰之
        行為如經不起訴處分或為無罪、免訴、不受理、不付審
        理之裁判確定者，始得另為裁決處罰，未明文包括緩起
        訴處分在內，但考其緩起訴處分之性質，實屬於附條件
        之便宜不起訴處分，而於緩起訴之條件成就後，始發生
        如同確定不起訴處分之禁止再訴效力，故於緩起訴之猶
        豫期間屆滿，復未經撤銷緩起訴時，緩起訴即發生如同
        確定之不起訴處分之效力，此時，行為人即已終局不受
        刑事法之訴追，該緩起訴處分即具實質之禁止再訴之確
        定力，原處分機關於此時再為裁決，行為人無同時遭到
        行政處罰及刑事訴追之危險，因此，解釋上行政罰法第
        26條第2 項之規定應包括條件成就之緩起訴處分之情形
        在內。因此，酒後駕車同時觸犯公共危險犯行，行為人
        雖經緩起訴處分，然於緩起訴處分條件成就前，行為人
        隨時有受撤銷緩起訴再受刑事追訴之風險，行政機關自
        不得就同一事由裁處行為人罰鍰處分，以免行為人受有
        一事二罰之危險。是類此之案件行政機關不得對同一行
        為再課以行政罰鍰（臺灣高等法院暨所屬法院96年法律
        座談會刑事類提案第36號決議審查意見及研究結果參照
        ）。
    (三)次按刑事訴訟法為配合由職權主義調整為改良式當事人
        進行主義，採行起訴猶豫制度，於同法增訂第253 條之
        1 ，規定檢察官對於死刑、無期徒刑或最輕本刑3 年以
        上有期徒刑以外之罪之案件，得參酌刑法第57條所列事
        項及公共利益之維護，認為適當者，予以緩起訴處分，
        期間為1 年以上3 年以下，以觀察犯罪行為人有無施以
        刑法所定刑事處罰之必要，此為介於起訴及微罪職權不
        起訴處分間之緩衝制度。其具體效力依同法第260 條規
        定，於緩起訴處分期滿未經撤銷者，非有同條第1 款或
        第2 款情形之一，不得對於同一案件再行起訴，即學理
        上所稱之實質確定力。反之，在緩起訴期間內，則尚無
        實質確定力可言（最高法院94年度台非字第215 號判決
        意旨參照）。因此，酒後駕車同時觸犯不能安全駕駛動
        力交通工具犯行，行為人雖經緩起訴處分，然因其於緩
        起訴處分之期間內，隨時有受撤銷緩起訴再受刑事追訴
        之風險，行政機關自不得就同一事由裁處行為人罰鍰處
        分，以免行為人受有一事二罰之危險。
    (四)本件異議人酒後駕車之行為同時觸犯刑法第185 條之3
        之公共危險罪，經警移送臺灣板橋地方法院檢察署檢察
        官偵查後，以98年度偵字第26185 號緩起訴處分，期間
        為1 年，該處分經再議駁回而於98年11月2 日確定，異
        議人則應於98年12月4 日至99年4 月3 日該段期間內向
        地方自治團體臺北縣支付7 萬元等情，業經本院依職權
        調閱上開偵查卷宗查明無誤，並有上開緩起訴處分書、
        臺灣高等法院被告前案紀錄表附卷可稽。參諸行政罰法
        第26條規定立法意旨為有利於行為人之解釋，應認應受
        行政裁罰之行為，關於罰鍰部分，同一事實如經緩起訴
        處分確定者，亦有行政罰法第26條明定一事不二罰原則
        之適用。原處分未察及此，遽以裁處罰鍰4 萬5 千元，
        此部分難謂適法，異議人以前詞為由，向本院提出異議
        ，即有理由。而本件係單一交通違規行為，罰鍰、吊扣
        駕駛執照及應接受道路交通安全講習之處分無從分割，
        故應撤銷原處分，改諭知異議人汽車駕駛人，駕駛汽車
        經測試檢定酒精濃度超過規定標準，吊扣駕駛執照1 年
        ，並應接受道路交通安全講習，以臻適法。
據上論斷，應依道路交通案件處理辦法第20條，裁定如主文。
中    華    民    國    98    年    12    月    7     日
                      交通法庭法  官   楊皓清
以上正本證明與原本無異。
如不服本裁定，應於裁定送達5日內，向本院提出抗告狀。
                              書記官   朱俶伶
中    華    民    國    98    年    12    月    7     日


司法院資訊處製作；財團法人民間司法改革基金會備份。
